臺灣臺中地方法院行政訴訟判決
111年度簡字第42號
                          111年6月28日辯論終結
原      告  黃鴻佶  

被      告  臺中市政府環境保護局

代  表  人  陳宏益  
訴訟代理人  邱君佩  
上列當事人間廢棄物清理法事件，原告不服臺中市政府111年4月
1日府授法訴字第1110040161號訴願決定，提起行政訴訟，本院
判決如下：
    主  文
原告之訴駁回。
訴訟費用由原告負擔。
    事實及理由
一、事實概要： 
    原告於110年11月7日13時37分在臺中市太平區六順路（六順
    橋）附近吐痰，遭市民錄影存證舉發，被告受理後認原告違
    反廢棄物清理法第27條第1款規定，爰依同法第50條第3款規
    定，以被告111年2月11日中市環稽字第1110005309號裁處書
    向原告裁處新臺幣1,200元整罰鍰(下稱原處分)。原告不服
    提起訴願，經決定駁回後，提起本件行政訴訟。
二、原告主張略以： 
　　原告當天身體有感冒與鼻涕倒流，因為找不到路邊哪裡有地
    方可以吐痰，又沒有衛生紙，也沒有其他包裝物品可以包痰
    丟棄，不想一直把痰含在嘴裡，所以不得已才會吐在路邊，
    並非惡意任意吐痰，被告誤認原告為任意吐痰，裁罰應有錯
    誤。檢舉人休想從原告被罰的1,200元中領檢舉獎金。並聲
    明：訴願決定及原處分均撤銷。
三、被告抗辯略以： 
　　原告表示因身體不適導致口中之痰過多且手邊無可包覆痰之
    物品，並無提出相關事證以實其說，其隨地吐痰之行為已明
    確構成污染環境衛生之事實，且本案違規當日仍屬COVID-19
    肺炎疫情第二級警戒標準期間，外出本應配戴口罩並留意其
    行為是否有感染疫情之風險，原告陳述係推諉卸責之詞，原
    處分依法裁處並無違誤。並聲明：原告之訴駁回。
四、本院之判斷： 　　
(一)廢棄物清理法第3條規定：「本法所稱指定清除地區，謂執
    行機關基於環境衛生需要，所公告指定之清除地區。」、第
    27條第1款規定：「在指定清除地區內嚴禁有下列行為：一
    、隨地吐痰、……。」、第50條第3款規定：「有下列情形之
    一者，處新臺幣1,200元以上6,000元以下罰鍰。……三、為第
    27條各款行為之一。」可知，經公告指定之清除地區不允許
    隨地吐痰，否則應受處罰。
(二)經查，臺中市政府環境保護局103年11月24日已公告：「臺
    中市所有行政區域（不含和平區）為指定清除地區。」（見
    本院卷第67頁)，因此本件案發地點臺中市太平區六順路（
    六順橋）附近，係屬指定清除地區。又依民眾檢舉資料之影
    像截圖照片（見本院卷第79-82頁)，原告確有吐痰之行為；
    此亦為原告所自承（見本院卷第144頁言詞辯論筆錄)；且其
    吐痰應屬故意。另被告主張本案違規當日仍屬COVID-19肺炎
    疫情第二級警戒標準期間，外出本應配戴口罩並留意其行為
    是否有感染疫情之風險，亦有疾病管制局防疫措施公告資料
    附卷可參（見本院卷第125頁）。從而被告認定原告在經公
    告指定之清除地區吐痰，故以原處分（見本院卷第99頁)罰
    鍰，於法應無不合；且裁處之金額屬法定最低額，是亦無濫
    用裁量之虞。
(三)原告雖主張其因身體不適、口中有痰難以忍受，復沒有衛生
    紙或其他包裝物品可以包痰丟棄，吐痰係不得已，應非「隨
    地」吐痰等語。按「隨地」吐痰係法定處罰要件，如非「隨
    地」固然不罰；但是否為「隨地」，應考量條文之文義、立
    法意旨妥為解釋。「隨地」有「任意」之意，如對吐痰之時
    機、周遭環境不加選擇，而為恣意吐痰，可認構成隨地吐痰
    之處罰要件。雖然吐痰可能出於臨時之急迫、不便，理論上
    吐痰有不構成「隨地」的可能；惟廢棄物清理法第1條已揭
    示「改善環境衛生，維護國民健康」之立法意旨，是吐痰不
    構成「隨地」，自應具備超越維護環境衛生公益之合理事由
    ，僅限於對一般人都難以期待遵守之客觀特殊情境，始能豁
    免，否則如果任何人得以自己之臨時急迫、不便，依個人主
    觀認識來認定是否為「隨地」，則處罰要件過於寬鬆、浮動
    ，廢棄物清理法促進環境衛生之立法目的即無法達成。
(四)本件發生正值疫情期間，為社會大眾對衛生、防疫之敏感時
    刻，原告出門在外非不能隨身攜帶衛生紙或其他包裝物品以
    便包痰丟棄，尤其身體不適更應注意配合防疫，避免製造恐
    慌或公眾困擾，其因自身疏忽沒帶衛生紙等物，難認有不能
    期待遵守法規之特殊事由；況原告吐痰當時，正騎乘於機車
    上，如出於急迫實有吐痰必要，亦非不能吐於自身機車腳踏
    板、甚至行李箱內，客觀上並不存在無期待可能性之客觀情
    境；從而原告主張其係不得已云云，尚難認為可採，本件仍
    認已符合「隨地吐痰」之處罰構成要件，原處分認事用法應
    核無違誤。　　
(五)綜上所述，被告審認原告違反廢棄物清理法第27條第1款規
    定，依同法第50條第3款之規定，以原處分裁處原告罰鍰1,2
    00元，並無違誤；訴願決定遞予維持，亦無不合。原告訴請
    撤銷為無理由，應予駁回。
五、本件事證已臻明確，兩造其餘攻擊、防禦方法及提出未經援
    用之證據，核與判決結果不生影響，爰不另一一論述。
六、據上論結，本件原告之訴為無理由，依行政訴訟法第98條第
    1項前段，判決如主文。 　　
中　　華　　民　　國　　111 　年　　7 　　月　　19　　日
　　　　　　　　行政訴訟庭  法　官   吳俊螢
上為正本係照原本作成。
如不服本判決，應於送達後20日內，向本院提出上訴狀，其未表
明上訴理由者，應於提出上訴後20日內向本院補提理由書（均須
按他造人數附繕本）。上訴理由應表明關於原判決所違背之法令
及其具體內容，或依訴訟資料可認為原判決有違背法令之具體事
實。
中　　華　　民　　國　　111 　年　　7 　　月　　19　　日
                            書記官   王素珍